臺灣桃園地方法院刑事判決
111年度訴字第70號
公  訴  人  臺灣桃園地方檢察署檢察官 
被      告  謝翔渝


輔  佐  人  任欣潔
上列被告因偽造文書等案件，經檢察官提起公訴（110年度偵緝
字第1548號），本院判決如下：
    主  文
丁○○犯行使偽造私文書罪，處有期徒刑參月，如易科罰金，以新
臺幣壹仟元折算壹日；如附表一所示文件上偽造之「丙○○」署押
沒收。
    事  實
一、丁○○與丙○○係父子關係，丁○○明知於民國107年10月1日之時
    其為已滿18歲、未滿20歲之未成年人，需經其法定代理人之
    同意始能購買機車，詎其竟未取得丙○○之授權或同意，基於
    行使偽造私文書之犯意，於107年10月1日下午某時，在新北市
    ○○區○○○街00號東昇機車行內，經由該機車行媒介，向東元車業
    股份有限公司（現更名為東元金融科技股份有限公司，址設
    新北市○○區○○路0段00號，下稱東元公司），以附條件買賣
    之方式，分期付款購買車牌號碼803-JXQ號普通重型機車1輛（
    下稱系爭機車）。嗣丁○○明知其未得到丙○○之同意或授權，
    為求得順利購得系爭機車，即基於行使偽造私文書之犯意，
    於同日下午某時，在上開機車行內，由丁○○在分期付款申購
    契約書之「法定代理人正楷簽名」欄偽簽「丙○○」之署名1枚
    ，並將偽造完成之分期付款申購契約書於同日某時持向東元
    公司業務員乙○○提出而行使，佯以表示丙○○同意丁○○依上揭
    分期付款申購契約書內所列之條款辦理分期付款附條件買賣
    事項，丁○○亦以自己名義，於同日某時簽寫本票1紙【發票
    日：107年10月1日，發票人：丁○○，面額：新臺幣（下同）5
    2,218元，到期日108年1月1日，下稱本案本票】，交與東元
    公司收執，以資擔保，並於東元公司辦妥分期付款事宜後，
    由東昇機車行於107年10月1日交付系爭機車與丁○○並辦理過戶
    ，嗣丁○○未依約按期繳納分期款項，致生損害於東元公司貸
    款審核之正確性及丙○○署名之正確性。
二、案經東元公司告訴臺灣桃園地方檢察署檢察官偵查起訴。
    理  由
壹、程序部分：
一、被告以外之人於審判外之言詞或書面陳述，除法律有規定者
    外，不得作為證據。又被告以外之人於審判外之陳述，雖不
    符合同法第159條之1至第159條之4之規定，但經當事人於審
    判程序同意作為證據，法院審酌該言詞陳述或書面陳述作成
    時之情況，認為適當者，亦得為證據；當事人、代理人或辯
    護人於法院調查證據時，知有第159條第1項不得為證據之情
    形，而未於言詞辯論終結前聲明異議者，視為有前項之同意
    ，刑事訴訟法第159條第1項及第159條之5分別定有明文。查
    本判決下列所引用之各該被告以外之人於審判外之陳述，雖
    屬傳聞證據，惟檢察官、被告丁○○及其輔佐人甲○○於言詞辯
    論終結前均未聲明異議，本院審酌上開證據資料製作時之情
    況，尚無違法不當及證明力明顯過低之瑕疵，且與本案待證
    事實間具有相當關聯性，亦認為以之作為證據應屬適當，依
    刑事訴訟法第159條之5規定，認前揭證據資料均有證據能力
    ，先予敘明。　　
二、另本案其餘下列所引用之非供述證據，均與本案事實具有自
    然關聯性，且核屬書證性質，又查無事證足認有違背法定程
    序或經偽造、變造所取得等證據排除之情事，復均經依刑事
    訴訟法第165條踐行書證之調查程序，檢察官、被告及其輔
    佐人對此部分之證據能力亦均不爭執，堪認均有證據能力。
貳、實體部分：　　
一、認定事實之理由及依據：
　　訊據被告固不否認確有於107年10月1日下午某時，在新北市○○
    區○○○街00號東昇機車行內，於附表所示之文件及欄位上，偽
    造「丙○○」署押1枚，惟矢口否認有何行使偽造私文書犯行
    ，辯稱：我沒有把如附表所示之文件交給乙○○，是乙○○叫我
    在如附表所示文件中偽造如附表所示之署押1枚云云。被告
    之輔佐人則為被告辯稱：證人乙○○之陳述不實，且東元公司
    依民法第77條之規定，自應負有在訂定契約前向被告之法定
    代理人查證之義務，然該公司並未取得被告法定代理人之同
    意，擅自與被告訂定如附表所示之契約，該公司之行為已違
    反民法第77條保護限制行為能力人之規定而為違法行為，自
    不應受法律保障，且本案東元公司已獲得被告所給付之調解
    金額、仍保有系爭機車所有權、以及被告所給付之前2期分
    期付款款項，而無損失可言云云。經查：
　㈠被告確有於107年10月1日下午某時，在新北市○○區○○○街00號東
    昇機車行內，經由上開機車行媒介，向東元公司以附條件買賣之
    方式，分期付款購買系爭機車。嗣被告為求得順利購得系爭
    機車，即於同日下午某時，在上開機車行內，由被告在分期
    付款申購契約書之「法定代理人正楷簽名」欄偽簽「丙○○」之
    署名1枚，丁○○亦以自己名義，於同日某時簽發本案本票1紙
    交與東元公司收執，以資擔保，並於東元公司辦妥分期付款
    事宜後，由東昇機車行於107年10月1日交付系爭機車與丁○○並
    辦理過戶等節，為被告於本院審理中供陳不諱（本院訴字卷
    第69至71頁），核與證人乙○○於偵訊、本院審理中證稱：如
    附表所示之契約書是由我負責辦理，當時被告到機車行要買
    機車並且要辦分期付款，車行就通知我到機車行填寫分期付
    款資料，我把如附表所示之契約書交給被告時，「法定代理
    人正楷簽名」欄是空白的，被告把契約書給我後，當天即由
    車行協助被告辦理交車與過戶程序，在被告表示要買車並有
    分期付款之需求時，我知道被告當時為未滿20歲之未成年人
    等語（偵緝字卷第71至72頁；本院訴字卷第126至132頁），
    情節大致相符，並有107年10月1日分期付款申購契約書、物
    品買賣分期付款約定書、客戶資料表、本票影本（發票日：
    107年10月1日，發票人：丁○○，面額：52,218元，到期日108
    年1月1日）、系爭機車車輛行照影本、新北市政府109年12
    月25日新北府經司字第1098094245號函暨檢附東元車業股份
    有限公司之變更登記表、被告丁○○之己身一親等資料查詢結
    果、東元金融科技股份有限公司之經濟部商業司商工登記公
    示資料查詢服務查詢結果、公路監理電子閘門車籍查詢結果
    等件在卷可稽（他字卷第9至17頁、第29至41頁、第51頁；
    偵緝字卷第83至85頁、第91頁），以上俱徵被告前揭任意性
    自白與事實相符，此部分之事實，首堪認定。
　㈡被告雖辯稱：我並沒有把該分期買賣申請契約書交給乙○○云
    云，然參以證人乙○○於偵訊中證稱：我在107年10月1日即已
    知道被告為未滿20歲之人，須經法定代理人同意始得購車，
    當時車行打電話請我們公司的人過去跟被告對保寫資料，我
    在對保前我有問被告他的家人是否知悉被告要購車，被告跟
    我說他的家人知道等語（偵緝字卷第71至72頁）。又於本院
    審理中證稱：我是東元公司負責承辦本案被告申購分期付款
    之人，我是在收到被告所交付之分期付款申購契約書後，我
    才會接著進行後續為被告辦理分期付款之流程，辦好以後再
    由車行進行交車事宜。但有時客人會直接將契約書交給車行
    ，車行傳給我看，我只要確認該契約書確實有簽名完成後，
    車行就會直接進行後續交車程序等語在卷（本院卷第129頁
    ），且證人乙○○上開證述均經以證人具結程序擔保所述屬實
    ，當應無甘冒偽證之重責而捏造前開情節誣陷被告之必要，
    是證人乙○○上開證述，應非虛捏，堪以採信。至被告及其輔
    佐人泛言辯稱證人乙○○證述不實云云，自難以遽採。且東元
    公司確有依被告所提出之分期付款申購契約書，為被告就其
    所購買之系爭機車辦理分期付款，並同時要求被告提出上開
    本票以資擔保等節，有客戶資料表、本票影本各1份在卷可
    證（他字卷第13至15頁），益證被告確有將分期付款申購契
    約書提出與東元公司業務員乙○○行使，東元公司始可能依照
    該被告所提出之如附表所示之文件進行客戶資料建檔，為被
    告辦理分期貸款。又被告確有於上開時、地，偽造如附表所
    示之文件「法定代理人正楷簽名」欄上開偽造「丙○○」之署名
    1枚之行為，已認定如前，況被告亦自陳確有簽寫本案本票1
    張交付與東元公司收執等語在卷（本院訴字卷第71頁），設
    若被告未將該如附表所示之文件提出與東元公司行使，則被
    告焉可能配合東元公司辦理分期付款之程序要求，而簽寫本
    案本票1張交付與東元公司作為擔保？綜上各節，被告確有
    將如附表所示之文件交付與東元公司行使，已足影響該文書
    之真實性與被害人丙○○之權益，及致生損害於東元公司貸款
    審核之正確性，已構成行使偽造私文書罪責無疑。
　㈢至被告雖又辯稱：是證人乙○○叫我在附表所示之文件上簽名
    云云，然查被告所提出之真實姓名年籍不詳之人（下稱不詳
    之人）與其之對話紀錄可知，被告於該對話紀錄中稱：「宋
    （萬麟）叫我要回家跟家裡人講好」等語明確，足見被告在
    如附表所示之文件「法定代理人正楷簽名」欄偽造之「丙○○」
    署押1枚時，其亦知悉其需取得法定代理人之同意始得於該
    契約書上簽寫「丙○○」署押1枚，然其仍於未經其父親「丙○○」之同意或授權之情況下，即於上開時間、地點，以上開
    方式偽造如附表所示之文件1紙，並提出與東元公司行使，
    益徵被告前開所辯，顯係空言卸責之詞，不足為採。
　㈣又被告之輔佐人雖以前詞為被告置辯，然：
　⒈按刑法處罰偽造文書罪，旨在保護文書之實質真正，雖以足
    生損害於公眾或他人為要件，然所謂足生損害，不以實際發
    生損害為必要，祇要公眾或他人可受保護之利益，有受損害
    之虞為已足。且此所謂損害，亦不以經濟價值為限（最高法
    院51年台上字第1111號判例同此見解、95年度台非字第216
    號判決意旨參照）。又按刑法之偽造文書罪，係著重於保護
    公共信用之法益，刑法上處罰行使偽造私文書之主旨，重在
    保護文書之公共信用，故所偽造之文書既足以生損害於公眾
    或他人，其犯罪即應成立（最高法院107年度台上字第1753
    號判決意旨參照）。
　⒉經查，被告於如附表所示之文件欄位上偽簽「丙○○」署押1 
    枚，並提出與東元公司行使，已然侵害刑法偽造私文書罪所
    欲保護之文書實質真正之公共信用法益，且致生損害於東元
    公司貸款審核之正確性及丙○○署名之正確性，而構成刑法偽
    造私文書罪無訛。被告之輔佐人辯稱被告之行為並無致生何
    損害云云，顯有誤會，自不足採。
　⒊又被告之輔佐人雖復辯稱：東元公司依民法第77條之規定，
    自應負有在訂定契約前向被告之法定代理人查證之義務，然
    該公司並未取得被告法定代理人之同意，擅自與被告訂定如
    附表所示之契約，該公司之行為已違反民法第77條保護限制
    行為能力人之規定而為違法行為，自不應受法律保障云云。
    然被告之輔佐人上開所辯，均僅涉及東元公司就其與被告簽
    訂之分期付款申購契約書間之權利義務關係，在民事法上是
    否可能因此而受何種影響，然並無礙被告如事實欄所示之行
    為於刑法上構成行使偽造私文書罪之成立，是被告之輔佐人
    上開所辯，顯有誤會，均委不足採。
　㈤綜上所述，本案事證明確，應依法判決。　
二、論罪科刑：
　㈠核被告所為，係犯刑法第216條、第210條行使偽造私文書罪
    。被告所為偽造署押之行為，為偽造文書之部分行為，偽造
    私文書之低度行為，為其行使之高度行為所吸收，均不另論
    罪。　
　㈡爰以行為人之責任為基礎，審酌被告正值青壯，不思父親之
    劬勞，以正當方式獲取所需，竟以偽造父親名義之方式行使
    偽造私文書之方式取得上揭機車，損害於東元公司貸款審核
    之正確性，並損害私文書之信憑性，法治觀念偏差，實屬不
    該；兼衡被告供詞反覆，顯見其虛，依被告犯後矢口否認犯
    行、未能正視己非，被告犯後雖與東元公司以55,000元達成
    調解，惟被告給付第1期之27,500元後未再如期給付（本院
    審訴字卷第59至61頁；本院訴字卷第142至143頁）之犯後態
    度，本不宜輕縱之，惟念被告年紀尚輕，人格及價值觀正逐
    漸養成中，另審酌被告於警詢中自述目前職業為工，家庭經
    濟況勉持，智識程度為專科畢業（偵緝字卷第9頁），並考
    量東元公司之量刑意見（本院訴字卷第142頁）等一切情狀
    ，量處如主文所示之刑，併諭知易科罰金之折算標準，以資
    處罰。　
三、沒收部分：
    本件被告所偽造「丙○○」署名之分期付款申購契約書，業經
    被告持交予東元公司行使而交付，已非屬被告所有之物，自
    不予宣告沒收；惟附表所示文件上所偽造之「丙○○」署名1
    枚，係屬偽造之署押，依刑法第219條規定，不問是否屬於
    被告與否，應予宣告沒收。
據上論斷，應依刑法第299條第1項，判決如主文。
中　　華　　民　　國　　111 　年　　7 　　月　　26　　日
　　　　　　　　　刑事第十庭　審判長法　官　 林大鈞
　　　　　　　　　　　　　　　　　　法　官　 洪瑋嬬
　　　　　　　　　　　　　　　　　　法　官　 陳愷璘
以上正本證明與原本無異。
如不服本判決應於收受判決後20日內向本院提出上訴書狀，並應
敘述具體理由。其未敘述上訴理由者，應於上訴期間屆滿後20日
內向本院補提理由書(均須按他造當事人之人數附繕本)「切勿逕
送上級法院」。 
　　　　　　　　　　　　　　　      書記官　劉世揚
中　　華　　民　　國　　111 　年　　7 　　月　　26　　日
附錄論罪科刑法條：
中華民國刑法第210條
（偽造變造私文書罪）
偽造、變造私文書，足以生損害於公眾或他人者，處5年以下有
期徒刑。
中華民國刑法第216條
（行使偽造變造或登載不實之文書罪）
行使第210條至第215條之文書者，依偽造、變造文書或登載不實
事項或使登載不實事項之規定處斷。

附表：
編號 偽造之文件　名　　　稱 　　　　偽造之署押及數量  備　　　　註 1 分期付款申購契約書 「法定代理人正楷簽名」欄 偽造之「丙○○」署押1 枚 他字卷第9頁